【裁判字號】    97,裁,670
【裁判日期】    970124
【裁判案由】    有關土地事務
【裁判全文】
最  高  行  政  法  院  裁  定
                                     97年度裁字第00670號
上  訴  人  甲○○
被 上訴 人  高雄縣林園鄉公所
代  表  人  乙○○
訴訟代理人  李帝慶  律師
上列當事人間有關土地事務事件，上訴人對於中華民國96年8月
14日高雄高等行政法院96年度訴字第141號判決，提起上訴，本
院裁定如下：
    主  文
上訴駁回。
上訴審訴訟費用由上訴人負擔。
    理  由
一、按對於高等行政法院判決之上訴，非以其違背法令為理由，
    不得為之，行政訴訟法第242條定有明文。依同法第243條第
    1項規定，判決不適用法規或適用不當者，為違背法令；而
    判決有同條第2項所列各款情形之一者，為當然違背法令。
    是當事人對於高等行政法院判決上訴，如依行政訴訟法第24
    3條第1項規定，以高等行政法院判決有不適用法規或適用不
    當為理由時，其上訴狀或理由書應有具體之指摘，並揭示該
    法規之條項或其內容；若係成文法以外之法則，應揭示該法
    則之旨趣；倘為司法院解釋或本院之判例，則應揭示該判解
    之字號或其內容。如以行政訴訟法第243條第2項所列各款情
    形為理由時，其上訴狀或理由書，應揭示合於該條項各款之
    事實。上訴狀或理由書如未依此項方法表明，或其所表明者
    與上開法條規定不合時，即難認為已對高等行政法院判決之
    違背法令有具體之指摘，其上訴自難認為合法。
二、本件上訴人前於民國87年9月16日向訴外人高淑美購入坐落
    高雄縣林園鄉○○○段1632-4、1632-5地號等2筆土地（下
    稱系爭土地），並曾於85年12月17日、87年12月22日前後兩
    次向被上訴人申請系爭土地「都市計畫土地使用分區（或公
    共設施用地）證明書」（下稱使用分區證明書），其上均記
    載系爭土地之使用分區為「住宅區」。嗣上訴人於93年4月
    20日再度向被上訴人申請系爭土地之使用分區證明書，依據
    被告出具之證明書所載，發現系爭土地之使用分區均已變更
    為「道路用地」，上訴人遂以口頭向被上訴人請求確認系爭
    土地之使用分區類別，案經被上訴人以94年11月22日林鄉經
    建字第0940017102號函將系爭土地中1632-5地號土地之使用
    分區更正為「住宅區」，惟1632-4地號土地則未獲變更。上
    訴人不服，提起訴願，經高雄縣政府95年8月9日府法訴字第
    0950182954號訴願決定：「原處分撤銷，由原處分機關於2
    個月內另為適法之處分」。嗣被上訴人依據「大坪頂以東都
    市計畫區第三次通盤檢討圖及高雄縣大寮地政事務所95年9
    月28日寮地所二字第0950008144號函附件之相關土地地籍圖
    ，復以95年10月4日林鄉經建字第0950015340號函，仍判定
    系爭1632-5地號土地之使用分區為「住宅區」、1632-4地號
    土地之使用分區○○○道路用地」。上訴人仍表不服，復提
    起訴願，經遭決定駁回，而提起行政訴訟，亦遭駁回，遂提
    起本件上訴。
三、經查原判決係以：系爭二筆土地及土地上建物即高雄縣林園
    鄉○○村○○路79之1號房屋，均為上訴人已成年之女兒黃
    筠荏所有，上訴人於93年4月20日申請土地使用分區證明時
    ，並非系爭土地及地上建物之所有權人，則其就本件被上訴
    人核發系爭土地使用分區證明書之處分，尚無得主張其權利
    或法律上之利益受有損害，提起本件撤銷訴訟，屬欠缺權利
    保護之要件。又縱認上訴人主張其係因信賴被上訴人於85及
    87年所核發之土地使用分區證明書其上記載系爭土地之使用
    分區均為住宅區，及高雄縣政府同意系爭土地合併可為建築
    使用，致其向訴外人高淑美購買系爭土地，並將土地移轉登
    記予其女黃筠荏，致受有財產上之損失，可認其具有權利保
    護要件，得提起本件撤銷訴訟。亦因被上訴人非建築法第44
    條所規制之對象，上訴人以系爭土地土地使用分區類別有所
    變更之結果，逕認被上訴人具有變更權限而違反建築法第44
    條之規定，亦不可採。且被上訴人所為上開處分，並未違反
    行政程序法第96條第1項第2款之規定，且無信賴保護原則之
    適用為由，駁回上訴人在原審之訴。上訴人對於原判決認定
    其欠缺權利保護要件乙節，於上訴理由狀並未爭執，僅執前
    詞泛指原處分濫用裁量權，違反誠實信用原則、信賴保護原
    則，原判決未符司法院大法官會議釋字第525號解釋意旨，
    有適用法規不當之違法等情。核其所述，無非係就原審取捨
    證據、認定事實之職權行使，指摘其為不當，並就原審已論
    斷者，泛言未論斷，或就原審所為論斷，泛言其論斷矛盾，
    而未具體表明合於不適用法規、適用法規不當、或行政訴訟
    法第243條第2項所列各款之情形，難認對該判決之如何違背
    法令已有具體之指摘。依首揭說明，應認其上訴為不合法。
四、據上論結，本件上訴為不合法，依行政訴訟法第249條第1項
    前段、第104條、民事訴訟法第95條、第78條，裁定如主文
    。
中    華    民    國    97    年    1     月    24    日
                    最高行政法院第三庭
                        審判長法官  黃  璽  君
                              法官  林  茂  權
                              法官  鄭  忠  仁
                              法官  黃  本  仁
                              法官  吳  東  都
以  上  正  本  證  明  與  原  本  無  異
中    華    民    國    97    年    1     月    24    日
                              書記官  王  福  瀛


司法院資訊處製作；財團法人民間司法改革基金會備份。
